【裁判字號】    90,交抗,79
【裁判日期】    900406
【裁判案由】    違反道路交通管理處罰條例
【裁判全文】
臺灣高等法院刑事裁定                              九十年度交抗字第七十九號
    抗  告  人
    即受處分人  甲○○
    即  異議人
右抗告人因違反道路交通管理處罰條例案件，不服臺灣板橋地方法院中華民國九十年
二月二十一日裁定（九十年度交聲字第一三八號），提起抗告，本院裁定如左：
    主  文
原裁定撤銷，發回臺灣板橋地方法院。
    理  由
一、原異議意旨略以：異議人甲○○之車號ＬＬＭ－八五八重型機車，因罰單以拍照
    舉發郵寄，平日家中白天無人且未收到任何提領掛號通知書，故未收到罰單，不
    知道受罰之事，俟行車執照換照時才知有罰單，非故意不收，拒繳罰鍰，另異議
    人非台北市民，平時只有工作時才出入台北市，當罰單被列管，刊登於台北市政
    府公報上，因不能知道市政府公佈之公文，致使不知道有罰單而逾期未繳，請二
    件罰單以原罰鍰受罰，原裁決書應予撤銷云云。
二、原裁定以經查本件異議人並未否認舉發違規之事實，且有舉發照片卷附可稽，而
    任何汽機車駕駛人除有使用道路之權利外，均應遵守道路交通管理處罰條例之規
    定而負擔一定之義務，況汽、機車為移動之客體，除非交通警察當場查緝開立罰
    單，否則均於採證後通知受處分人，依規定加以處罰，此為一般國民使用道路駕
    駛車輛均知悉之理，異議人雖未居住台北市，卻使用台北市○道路上下班，既享
    權利即應遵守義務，無從以非台北市○○○○道台北市政府公佈之公文，而卸免
    自己應遵守之義務，若以白天上班不在家未收到通知云云，拒繳罰款或不依規定
    受處罰，則道路交通管理處罰條例將形成具文。再異議人駕駛機車行駛於禁行車
    道，違反道路交通管理處罰條例第四十五條第一項第十三款之規定，違規時間有
    八十七年六月二日、八十八年一月二十一日二次，均以白天上班無人在家，未依
    通知繳納，卻能收到裁決書而依規定於十五日內異議，顯係故違規定，以得歸責
    自己之事由無法接獲通知繳納罰鍰，聲明異議，其異議為無理由，依道路交通案
    件處理辦法第十九條，駁回異議人之聲請，本非無見。
三、抗告意旨略以：本件舉發單位對於違規通知單並未用郵寄方式送達，俟抗告人在
    換發行照時始被通知有違規，原單位既未依法送達，為此不服，提起本件抗告云
    云。經查：處理違反道路交通管理事件，有關文書送達之程序，依違反道路交通
    管理事件統一裁罰標準及處理細則第五條之規定，準用刑事訴訟法送達之規定。
    而依刑事訴訟法第五十九條第二款規定，掛號郵寄而不能達到者，得為公示送達
    。本院遍查全卷，台北市政府中山分局、萬華分局就本件舉發違反道路交通管理
    事件通知單，是否對受處分人之「戶籍地址」以掛號郵寄送達或無人收受等情，
    未提出任何憑證，則前開違規通知單是否合法送達，非無疑議，原處分機關以異
    議人逾期不繳納，裁處最高罰鍰，是否得當，即不無探究餘地。原審未察遽以駁
    回其異議，尚嫌允當。爰將原裁定撤銷，發回原審法院，另為適法之裁定，以期
    臻實。
據上論斷，應依道路交通事件處理辦法第二十六條、刑事訴訟法第四百十三條前段裁
定如主文。
中      華      民      國     九十     年      四      月      六      日
                              臺灣高等法院刑事第五庭
                                  審判長法  官  曾  德  水
                                        法  官  林  立  華
                                        法  官  楊  貴  雄
右正本證明與原本無異。
不得再抗告。
                                        書記官  林  淑  貞
中      華      民      國     九十     年      四      月      十      日


司法院資訊處製作；財團法人民間司法改革基金會備份。
